臺灣臺北地方法院民事判決　　　　　　100年度重訴字第605號
原　　　告　黃武樑
訴訟代理人　易定芳律師
複代理人　　林秀蓉律師
被　　　告　李淑梅
輔　佐　人　皮念華
上列當事人間侵權行為損害賠償事件，經本院刑事庭於民國一百
年五月十日以99年度附民字第369號裁定移送前來，經本院於民
國一百年十一月十七日言詞辯論終結，判決如下：
    主      文
被告應給付原告新臺幣伍萬元，及自民國九十九年十二月七日起
至清償日止，按年利率百分之五計算之利息。
原告其餘之訴駁回。
訴訟費用由原告負擔。
本判決第一項得假執行。
原告其餘假執行之聲請駁回。
    事實及理由
壹、程序部分：
    當事人或訴訟代理經審判長之許可，得於其日偕同輔佐人到
    場，民事訴訟法第76條第1項前段定有明文。查本件被告偕
    同其配偶以輔佐人身分到場為訴訟行為，並提出書狀附卷為
    憑（詳本院卷第122頁），依法自得許可，先予敘明。
貳、實體部分：
一、原告起訴主張：被告與其前妻何惠玲有債務糾紛，為向其追
    討該債務，竟基於教唆妨害自由之犯意，於民國97年12月15
    日上午8時許，教唆8名真實姓名不詳之大陸男子，至原告任
    職之佳營電子股份有限公司深圳子公司辦公大樓，先由二位
    男子進入該公司，並出示被告向台灣士林地方法院所聲請之
    支付命令，誘約其至辦公大樓外商談，待原告步出大樓後，
    該二名男子夥同其餘六名男子，以強押之方式剝奪其行動自
    由後，至大陸中國農民銀行深圳市分行，強迫原告匯款人民
    幣15萬元至被告指定之訴外人賴錦鵬之000000000000000071
    3號之帳戶（下稱系爭帳戶），由自稱湯國清之男子簽立收
    據一紙予伊，復要求伊應提領人民幣2萬元交付在場之八名
    男子，並於同日中午要求原告撥打電話予其在台灣之子黃鴻
    琪，指示黃鴻琪應依其指示提款新臺幣50萬元於同日下午3
    時許，在臺北市○○○路之聯邦銀行交付該金額予被告。黃
    鴻琪交付該金額後，其仍未獲釋。前揭八名男子再強迫其簽
    立還款計畫一紙後，始於當晚9時將其釋放。又被告為催討
    前揭債務，基於恐嚇之犯意，於98年8月，多次撥打電話予
    其同事郭秀堅，要求其轉述「我什麼事都幹的出來」、「我
    大陸那邊隨時都有人站崗」、「我要讓他身敗名裂，讓他也
    沒有工作」、「跟他講，要不然他真的，如果外頭再被逮到
    的話」、「他一定要被逮到，狠狠揍一頓，他才甘願付出來
    給我」、「我給兄弟們時間是到25日，因為我是希望你處理
    ，那如果沒有處理，我跟你講，他們這邊會有動作的」等語
    ，危害原告生命、身體、名譽、安全，致其心生恐懼，經臺
    灣臺北地方法院檢察署以98年度偵字第26074號偵查起訴。
    為此，原告爰依民法第184條第1項之規定請求財物損失新臺
    幣50萬元及人民幣15萬元、薪水損失新臺幣900萬元及依民
    法第195條之規定，請求慰撫金新臺幣100萬元等語。聲明：
    被告應給付原告新臺幣1050萬元及人民幣15萬元，暨自起訴
    狀繕本送達翌日起至清償日止，按週年利率百分之五計算之
    利息；並願供擔保請准告假執行。
二、被告則以：其當時係請郭秀堅出面幫忙，而郭秀堅謊稱願意
    協助規勸原告出面處理債務，卻以不法手段取得錄音，且被
    告對話之對象為郭秀堅而非原告，原告如因此受有精神之痛
    苦，係郭秀堅所造成而非伊所致。被告患有精神疾病，在電
    話之談話內容中或有不妥的情緒反應，其僅承認對郭秀堅談
    話有所不妥之處，對於原告其餘指控，均屬無據。為此聲明
    ：原告之訴及其假執行之聲請均駁回。
三、兩造不爭執事項：
    被告與原告及其前妻何惠玲有債務糾紛，為向原告催討債務
    ，基於恐嚇危害安全之犯意，接續於98年8月11日、同年月
    17、19及20日，去電原告之同事郭秀堅，告以「郭副總你跟
    他講我是什麼事都做的出來」、「我要讓他身敗名裂，讓他
    沒有工作」、「我不會放過他」、「跟他講，要不然他真的
    ，如果說再被外頭逮到的話」、「我給兄弟們時間是到25日
    ，因為我是希望你處理，那如果沒有處理，我跟你講，他們
    這邊會有動作的」等言語，要求郭秀堅轉告原告，致原告聞
    訊心生畏懼，致生危害於安全。被告前開犯行，業經本院99
    年度訴字第598號刑事判決被告以加害生命、身體、名譽之
    事，恐嚇他人致生危害於安全，處拘役50日，如易科罰金，
    以新臺幣1仟元折算壹日，其餘被訴部分則諭知無罪。臺灣
    臺北地方法院檢察署檢察官不服提起上訴，經臺灣高等法院
    以100年度上訴字第1695號刑事判決上訴駁回確定，業經本
    院依職權調閱前揭刑事卷宗。
四、得心證之理由：
    本件原告主張被告之恐嚇及妨害自由不法行為，致其心生恐
    懼及所生之財產及非財產上之損失等情，被告對於所犯恐嚇
    之行為固不爭執，然就原告之其他主張則辯以前詞，茲析述
    如下：
  (一)被告有罪部分：
    按因故意或過失，不法侵害他人之權利者，負損害賠償責任
    ；不法侵害他人之身體或健康者，對於被害人因此喪失或減
    少勞動能力或增加生活上之需要時，應負損害賠償責任；不
    法侵害他人之身體、健康、名譽、自由、信用、隱私、貞操
    、或不法侵害其他人格法益而情節重大者，被害人雖非財產
    上之損害，亦得請求賠償相當之金額，民法第184條第1項前
    段、第193條第1項、及第195條第1項分別定有明文。次按，
    民法第195條所謂相當之金額，應斟酌加害人與被害人雙方
    之身分、資力與加害程度，及其他各種情形核定之；慰撫金
    是否相當，應以加害行為之加害程度及被害人所受痛苦，斟
    酌加害人及被害人之身分、經濟地位等各種情形定之，最高
    法院47年台上字第1221號、51年台上字第223號判例分別著
    有明文。查原告主張被告去電原告之同事郭秀堅，告以「郭
    副總你跟他講我是什麼事都做的出來」、「我要讓他身敗名
    裂，讓他沒有工作」、「我不會放過他」、「跟他講，要不
    然他真的，如果說再被外頭逮到的話」、「我給兄弟們時間
    是到25日，因為我是希望你處理，那如果沒有處理，我跟你
    講，他們這邊會有動作的」等言語，要求郭秀堅轉告原告，
    致原告聞訊心生畏懼等情，為被告所不爭執，並經本院99年
    度訴字第598號刑事判處拘役50日，如易科罰金，以新臺幣1
    仟元折算壹日確定，是被告侵害原告意識自由權，依法應負
    非財產上之損害賠償一節，自堪認定。再查，本件侵權行為
    發生時，原告任職大陸電子公司，被告無業（詳臺灣臺北地
    方法院檢察署偵查卷宗一第2頁），本院審酌原告因被告之
    恐嚇行為，其自由意志權受有壓迫；惟被告於系爭案件審理
    時，對於前揭侵權行為並不爭執之犯後態度等一切情狀，認
    原告請求被告賠償非財產上之損害，應以5萬元為適當；其
    逾此部分之請求，為無理由。
  (二)被告無罪部分：
    按刑事訴訟法第五百零四條所謂，應以刑事判決所認定之事
    實為據者，係指附帶民事訴訟之判決而言，如附帶民事訴訟
    經送於民事庭後，即為獨立民事訴訟，其裁判不受刑事判決
    認定事實之拘束，最高法院48年度台上字第713號判例著有
    要旨。再按，當事人主張有利於己之事實者，就其事實有舉
    證之責任，民事訴訟法第277條本文定有明文。本件原告另
    主張被告另有教唆8名真實姓名不詳之大陸男子，至其任職
    之佳營電子股份有限公司深圳子公司辦公大樓妨害其自由云
    云，為被告所否認，依前揭說明，原告對於其主張之事實，
    自應負舉證之責。經查：
  1.黃武樑確於97年12月15日，分別於中國農業銀行深圳市分行
    中山花園支行、福田支行匯款人民幣10萬元、5萬元，共計
    人民幣15萬元至賴錦鵬之帳戶，嗣由被告收取該筆金額；其
    之子黃鴻琪並於同日16時許在臺北市○○區○○路四段401
    號聯邦銀行大安分行交付新臺幣50萬元予被告，被告於同日
    16時44分許存入其設於聯邦銀行之0000000000000號帳戶內
    之事實，固為被告所不否認，復經證人黃武樑、黃鴻琪證述
    綦詳（見臺北地檢署99年度偵字第26074號卷一第193頁至第
    196頁，卷二第106頁至第109頁，原審卷100年4月15日審判
    筆錄第45頁至54頁），並有聯邦銀行存款憑條一紙、中國農
    業銀行深圳市分行補制客戶回單影本二紙（見臺北地檢署99
    年度偵字第26074號卷一第57頁，卷二第14、15頁參照）在
    卷可稽，是上開事實應堪認定。
  2.又原告主張其於上揭時、地遭被告所教唆之人妨害行動自由
    云云，均為其口頭之主張為依據，然其前揭主張遭人妨害自
    由之經過，證述屢有出入，更有諸多不合情理之處，業經臺
    灣高等法院100年度上訴字第1695號判決第4至7頁詳細論述
    ，業經本院依職權調閱前揭刑事卷宗，核閱屬實。原告之此
    部分主張互為矛盾，多有瑕疵，復未能提出其他證據以為其
    有利之認定，是其主張遭被告所教唆之人妨害自由云云，尚
    難認有據。
  3.至於證人黃鴻琪即原告之子於99年1月18日偵訊時及本院刑
    事庭100年4月15日審理時，固均結證稱：97年12月15日曾接
    獲原告以電話告知遭他人控制，要求其支付50萬元予被告等
    情。然查，原告是否遭他人控制行動自由一節，黃鴻琪並未
    實際在場見聞，其證詞全係轉述原告之說詞，所證尚難採信
    。至於其證述之內容，至多僅能證明，其當日確曾應原告之
    要求，於聯邦銀行大安分行交付50萬元予被告之事實，已如
    前述，然尚難據此推論原告要求其交付之原因，必係出於行
    動自由已置於他人實力支配下而全然喪失之故。益徵原告前
    揭主張，並無足採。
  4.準此，原告主張其遭被告所教唆之人妨害行動自由一節，既
    屬無據，則其依民法第184條第1項之規定請求財物損失新臺
    幣50萬元及人民幣15萬元、薪水損失新臺幣900萬元云云，
    依法無據，自難准許。
五、從而，原告對於被告有罪部分，依民法第184條第1項前段及
    第195條第1項，請求被告給付非財產上之損害賠償5萬元及
    自起訴狀繕本送達翌日即99年12月7日起至清償日止，按年
    息5％計算之利息之範圍內，為有理由，應予准許；其餘逾
    此准許部分之請求，則為無理由，應予駁回。至於本件被告
    敗訴金額僅占原告起訴金額甚小之比例，且本件為附帶民事
    訴訟，依法無庸徵裁判費用，是本院命本件裁判費用由原告
    負擔之，併予敘明。
六、又本件所命被告給付之金額，未逾新臺幣50萬元，爰依民事
    訴訟法第389條第1項第5款規定，就原告勝訴部分，依職權
    宣告假執行。至於原告敗訴部分，其假執行之聲請失所附麗
    ，應予駁回。
七、本件事實已臻明確，兩造其餘之攻擊或防禦方法，及未經援
    用之證據，經本院斟酌後，認為與判決基礎之事實並無影響
    ，均不足以影響本裁判之結果，自無庸一一詳予論駁之必要
    ，併此敘明。
八、訴訟費用負擔之依據：民事訴訟法第79條。
中    華    民    國   100    年    11    月    24    日
                  民事第五庭  法  官  洪純莉
以上正本係照原本作成。
如對本判決上訴，須於判決送達後20日內向本院提出上訴狀。如
委任律師提起上訴者，應一併繳納上訴審裁判費。
中    華    民    國   100    年    11    月    24    日
                              書記官  邱美嫆